臺灣高雄地方法院刑事判決　　　　　　　95年度訴字第3801號
公　訴　人　臺灣高雄地方法院檢察署檢察官
被　　　告　甲○○
上列被告因毒品危害防制條例案件，經檢察官提起公訴（95年度
毒偵字第7753號），及移送併辦（95年度毒偵字第9518號），本
院依簡式審判程序判決如下：
    主  文
甲○○施用第一級毒品，累犯，處有期徒刑壹年貳月，扣案之海
洛因壹包（驗後重零點壹參肆公克，及內含海洛因之包裝袋壹個
）沒收銷燬。
    事  實
一、甲○○前於民國（下同）87年間因施用毒品案件，經本院以
    88年度毒聲字第51號裁定送強制戒治，於89年9 月5 日執行
    完畢。復於前揭強制戒治執行完畢後5 年內，再為施用毒品
    犯行，經本院以91年度訴字第3314號、93年度訴字第25號判
    決，分別判處有期徒刑1 年、8 月確定，上開2 罪之刑接續
    執行，於94年8 月6 日執行完畢。詎其仍不知悔改，復基於
    施用第一級毒品海洛因之犯意，自95年7 月12日某時起，在
    高雄縣鳳山市○○路303 號住處，施用海洛因多次，均以將
    海洛因摻入香菸內點煙吸食之方式施用，平均每日施用4 至
    5 次，最後1 次於95年11月21日晚上某時，在上址住處施用
    ，而於附表所示「查獲日期」，經警在附表所示「查獲地點
    」分別查獲，並扣得附表編號2 所示之物，經警採集其尿液
    送檢，檢驗結果均呈嗎啡陽性反應，而知上情。
二、案經高雄縣政府警察局鳳山分局報請臺灣高雄地方法院檢察
    署檢察官偵查起訴及移送併辦。
    理  由
一、上開事實，業據被告甲○○於審理時坦承不諱（見本院卷第
    108-109 頁），且經警2 次查獲採集其尿液，分別送長榮大
    學、高雄市立凱旋醫院鑑驗結果，被告尿液均呈施用海洛因
    後之嗎啡陽性反應，此有上開大學之確認報告、上開醫院之
    濫用藥物尿液檢驗報告各1 份可證（見偵(一)卷第9 頁、本院
    卷第41頁），並有被告所持之白色粉末1 包可稽，而該白色
    粉末確係海洛因無訛，亦有高雄市立凱旋醫院濫用藥物成品
    檢驗鑑定書1 份可參（見本院卷第46頁）。按毒品危害防制
    條例於92年7 月9 日修正公布，自93年1 月9 日施行，其中
    第20條、第23條將施用毒品之刑事處遇程序，區分為「初犯
    」及「5 年內再犯」、「5 年後再犯」。依其立法理由之說
    明：「初犯」，經觀察、勒戒或強制戒治後，應為不起訴處
    分或不付審理之裁定；經觀察、勒戒或強制戒治執行完畢釋
    放後，「5 年內再犯」者，因其再犯率甚高，原實施之觀察
    、勒戒及強制戒治既已無法收其實效，爰依法追訴或裁定交
    付審理。至於經觀察、勒戒或強制戒治執行完畢釋放後，「
    5 年後再犯」者，前所實施之觀察、勒戒或強制戒治已足以
    遮斷其施用毒品之毒癮，為期自新及協助其斷除毒癮，仍適
    用「初犯」規定，先經觀察、勒戒或強制戒治之程序。從而
    依修正後之規定，僅限於「初犯」及「5 年後再犯」二種情
    形，始應先經觀察、勒戒或強制戒治程序。倘被告於5 年內
    已再犯，經依法追訴處罰，縱其第3 次（或第3 次以上）再
    度施用毒品之時間，在初犯經觀察、勒戒或強制戒治執行完
    畢釋放5 年以後，已不合於「5 年後再犯」之規定，且因已
    於「5 年內再犯」，顯見其再犯率甚高，原實施觀察、勒戒
    或強制戒治，已無法收其實效，即應依該條例第10條處罰（
    最高法院95年5 月9 日95年度第7 次刑事庭會議決議參照）
    。查被告甲○○於87年間因施用毒品案件，經本院以88年度
    毒聲字第51號裁定送強制戒治，於89年9 月5 日執行完畢。
    復於前揭強制戒治執行完畢後5 年內，再為施用毒品犯行，
    經本院以91年度訴字第3314號、93年度訴字第25號判決，分
    別判處有期徒刑1 年、8 月確定，上開2 罪之刑接續執行，
    於94年8 月6 日執行完畢之事實，有臺灣高等法院被告前案
    紀錄表在卷可憑，是被告雖係於上開強制戒治執行完畢5 年
    後再犯本罪，然其前次所犯本院91年度訴字第3314號、93年
    度訴字第25號施用毒品案件，均係在上開強制戒治執行完畢
    5 年內所為，而屬「5 年內再犯」之情形，依最高法院上開
    決議之意旨，被告本件施用海洛因之犯行，應依法論科，本
    案事證明確，被告犯行堪予認定。
二、核被告甲○○所為係犯毒品危害防制條例第10條第1 項之施
    用第一級毒品罪。被告持有第一級毒品之行為已為其施用之
    高度行為所吸收，不另論罪。被告多次施用第一級毒品海洛
    因之犯行，因毒品危害防制條例第2 條第1 項規定的毒品，
    即具有成癮性，故毒品危害防制條例所規定之施用毒品行為
    應即具有因毒品成癮而反覆施用之性質；參酌最高法院95年
    度台上字第1079號判決揭示「刑事法若干犯罪行為態樣，本
    質上原具有反覆、延續實行之特徵，立法時既予特別歸類，
    定為犯罪構成要件之行為要素，則行為人基於概括之犯意，
    在密切接近之一定時、地持續實行之複次行為，倘依社會通
    念，於客觀上認為符合一個反覆、延續性之行為觀念者，於
    刑法評價上，即應僅成立一罪。學理上所稱『集合犯』之職
    業性、營業性或收集性等具有重複特質之犯罪均屬之，例如
    經營、從事業務、收集、販賣、製造、散布等行為概念者是
    」之意旨，本院認為毒品危害防制條例所規定處罰之施用毒
    品行為固具有反覆實施之性質，然各次施用毒品之行為係滿
    足各單次毒癮發作所致，各次施用毒品行為係各自獨立，尚
    難認係同一行為之數次舉動。換言之，施用毒品行為與接續
    犯之概念有別，而集合犯與連續犯之區別則在於立法者已將
    本質上具有反覆、延續實行之特徵予特別歸類而定為犯罪構
    成要件之行為要素，且依社會通念於客觀上認為符合一個反
    覆、延續性之行為觀念者即應僅成立集合犯之一罪，反之則
    係連續犯，準此，毒品危害防制條例既依成癮性、濫用性及
    對社會危害性而將毒品分為四級，且僅規定處罰施用第一、
    二級毒品，足見毒品危害防制條例所處罰施用第一、二級毒
    品，其構成要件之行為要素係具有成癮、濫用之反覆、延續
    實行，且依社會通念於客觀上認為符合一個反覆、延續性之
    行為觀念，於刑法評價上，即應僅成立「集合犯」之一罪。
    檢察官雖未就被告自95年7 月13日某時起至95年11月21日晚
    間某時止之施用毒品犯行部分起訴，惟上開部分行為與已起
    訴之95年7 月12日某時之施用海洛因犯行部分，有集合犯之
    實質上一罪關係，已如前述，且其中95年11月21日晚間某時
    （即附表編號2） 施用毒品之犯行，業經檢察官移送併辦，
    均為起訴效力所及，本院自得併予審理。另被告前因施用毒
    品犯行，經本院以91年度訴字第3314號、93年度訴字第25號
    判決，分別判處有期徒刑1 年、8 月確定，上開2 罪之刑接
    續執行，於94年8 月6 日執行完畢等情，此有臺灣高等法院
    被告前案紀錄表可佐，是其5 年內故意再犯本件有期徒刑以
    上之罪，為累犯，依刑法第47條第1 項規定加重其刑。爰審
    酌被告前經強制戒治及有期徒刑執行完畢後，猶不思戒除毒
    癮，顯見被告並無堅定戒癮之意志，惟念其行為尚未危害他
    人及其犯後坦承犯行，態度尚稱良好等一切情狀，量處如主
    文所示之刑。至扣案之海洛因1 包（驗前重0.168 公克、驗
    後重0.13 4公克，及內含海洛因難以析離之包裝袋1 個），
    係查獲之毒品，依毒品危害防制條例第18條第1 項前段規定
    ，諭知沒收銷燬。至海洛因送驗所致之耗損，因已滅失，爰
    不諭知沒收銷燬。
據上論斷，應依刑事訴訟法第273 條之1 第1 項、第299 條第1
項前段，毒品危害防制條例第10條第1 項、第18條第1 項前段，
刑法第11條、第47條第1 項，判決如主文。
本案經檢察官乙○○到庭執行職務
中　　華　　民　　國　　96　　年　　 3　　月　　 9　　日
                    刑事第十三庭法　官  方錦源
上正本證明與原本無異
如不服本判決，應於判決送達後10日內，向本院提出上訴狀。
中　　華　　民　　國　　96　　年　　 3　　月　　 9　　日
                                書記官  鄧思辰
附表
┌──┬──────┬───────┬──────────┬──────────┬───────┐
│編號│施用日期    │查獲日期      │查獲地點（扣案物品）│偵查案號            │尿液送驗機關  │
├──┼──────┼───────┼──────────┼──────────┼───────┤
│ 1  │95年7月12日 │95年7月13日下 │高雄縣鳳山市○○路二│95年度毒偵字第7753號│長榮大學      │
│    │某許        │午3時45分許   │段188號（無）       │（起訴）            │              │
├──┼──────┼───────┼──────────┼──────────┼───────┤
│ 2  │95年11月21日│95年11月22日上│高雄市○鎮區○○路與│95年度毒偵字第9518號│高雄市立凱旋醫│
│    │晚上某時    │午10時5分許   │鎮中路口（海洛因1包 │（併辦）            │院            │
│    │            │              │《驗前重0.168公克、 │                    │              │
│    │            │              │驗後重0.134公克，及 │                    │              │
│    │            │              │內含海洛因之包裝袋1 │                    │              │
│    │            │              │個》）              │                    │              │
└──┴──────┴───────┴──────────┴──────────┴───────┘
附錄本案論罪科刑法條全文：
毒品危害防制條例第10條第1項
施用第一級毒品者，處 6 月以上 5 年以下有期徒刑。
